臺灣新竹地方法院刑事判決
                                    110年度交易字第507號
公  訴  人  臺灣新竹地方檢察署檢察官
被      告  陳月華



            謝金華


上列被告因過失傷害案件，經檢察官提起公訴（110年度偵字第5
949號），本院依簡式審判程序判決如下：
    主  文
陳月華犯無駕駛執照駕車過失傷害罪，處有期徒刑參月，如易科
罰金，以新臺幣壹仟元折算壹日。緩刑貳年。 
謝金華被訴部分，公訴不受理。
    事實及理由
甲、被告陳月華被訴部分
  一、本件犯罪事實及證據，除犯罪事實欄一、第6至7行應更正
      「…優先通行，而依當時天候晴、日間自然光線、柏油路
      面、乾燥、無缺陷、無障礙物、視距良好等情形觀之，亦
      無任何不能注意之情事，竟疏未注意及此，起步時…」、
      第15行應補充「嗣經警在不知肇事者而到場處理時，陳月
      華在場表明其為肇事者，並陳述肇事經過，而就肇事經過
      自首接受裁判。」；證據並所犯法條欄應補充「新竹市○○
      ○○○○○道路○○○○○○○○○○○號查詢機車駕駛人、車輛詳細資料
      報表各1份、傷勢照片20張」外，餘均引用檢察官起訴書
      之記載（如附件）。
  二、論罪科刑
 （一）核被告陳月華所為，係犯道路交通管理處罰條例第86條
       第1項、刑法第284條前段之無駕駛執照駕車過失傷害罪
       。
 （二）加重減輕事由：
     ⒈被告陳月華無駕駛執照駕車，因而致被害人謝金華受有傷
       害，應依道路交通管理處罰條例第86條第1項之規定，加
       重其刑。
     ⒉被告陳月華於肇事後，員警到場處理時，當場承認為肇事
       者，有新竹市警察局交通警察隊道路交通事故肇事人自
       首情形紀錄表1紙附卷足憑（見110年度偵字第5949號卷
       第33頁），是其所為核與自首之規定相符，爰依刑法第6
       2條前段規定減輕其刑。再被告有上開刑之加重及減輕情
       形，應先加後減之。
 （三）爰審酌被告陳月華行經閃黃燈號誌交岔路口，未減速慢
       行，貿然直行通過之過失程度，及因其過失行為造成被
       害人所受傷害之情形，復未與被害人達成民事和解，所
       為應予非難，惟念其犯後坦承犯行，態度尚可，兼衡被
       告有餐飲之工作經歷，暨被告之犯罪動機、目的、手段
       、品行、生活狀況（警詢自陳家庭經濟狀況為勉持）、
       智識程度為國中畢業等一切情狀，量處如主文所示之刑
       ，並諭知易科罰金之折算標準，以資懲儆。
 （四）被告前未曾因故意犯罪受有期徒刑以上刑之宣告，有臺
       灣高等法院被告前案紀錄表1份附卷足稽，其因一時失慮
       致罹刑章，雖迄今尚未與被害人達成和解，然被害人仍
       得依民事程序向被告求償，本院念及其於本院審理時坦
       承犯罪，堪認頗有悔意，經此偵審程序之教訓後，應能
       知所警惕，信無再犯之虞，本院因認其所受宣告之刑以
       暫不執行為適當，爰依刑法第74條第1項第1款之規定，
       併予宣告緩刑2年，以勵自新。
乙、被告謝金華被訴部分
　一、公訴意旨略以：被告謝金華於民國109年10月21日9時許，
      騎乘車牌號碼000-000號普通重型機車搭載謝吳彩連，沿
      新竹市香山區牛埔東路由北往南方向行駛，行經牛埔東路
      270號前，在路旁停等欲左轉往牛埔東路275巷行駛時，本
      應注意起駛前應注意前後左右有無障礙或車輛行人，並應
      讓行進中之車輛優先通行，而依當時情況，並無不能注意
      之情事，竟疏未注意及此，起步時未注意左方來車，亦疏
      未注意禮讓行進中車輛先行，即貿然左轉，適有陳月華無
      照騎乘車牌號碼000-0000號普通重型機車，沿牛埔東路由
      北往南方向駛至該處，亦疏未注意汽機車行駛至閃黃燈號
      誌交岔路口，應減速慢行，注意安全，小心通過，而貿然
      通過該路口，兩車因而發生碰撞，致陳月華受有右小腿擦
      挫傷、右膝擦挫傷、右足擦挫傷、多處擦挫傷等傷害，因
      認被告謝金華涉有刑法第284條前段之過失傷害罪嫌等語
      。
  二、按告訴乃論之罪，其告訴應自得為告訴之人知悉犯人之時
      起，於6個月內為之，又已逾告訴期間者，應諭知不受理
      之判決，刑事訴訟法第237條第1項、第303條第3款分別定
      有明文。
　三、經查：本件交通事故係發生於109年10月21日，且經警到
      場處理，告訴人陳月華於當日並有製作談話紀錄，則依刑
      事訴訟法第237條第1項規定，其告訴應自得為告訴之人知
      悉犯人之時即109年10月21日起，於6個月內為之，是本案
      告訴期間於110年4月20日即已屆滿。惟告訴人陳月華於10
      9年10月21日之道路交通事故談話紀錄表，並未就本件過
      失傷害犯行提起告訴；於110年4月16日，在新竹市香山區
      調解委員會調解不成立後，亦未依鄉鎮市調解條例第31條
      規定，向調解委員會聲請將調解事件移請檢察官偵查，告
      訴人陳月華遲至110年4月21日始提出告訴等情，此有新竹
      市警察局道路交通事故談話紀錄表、新竹市香山區公所11
      0年9月17日香民字第1100009932號函、新竹市警察局交通
      隊交安組110年4月21日調查筆錄各1份在卷可稽。是距告
      訴人陳月華知悉犯人之時起，顯已逾6個月之告訴期間，
      揆諸前開說明，被告謝金華被訴過失傷害犯行部分，爰不
      經言詞辯論，逕為不受理之判決。
據上論斷，應依刑事訴訟法第273條之1第1項、第299條第1項前
段、第303條第3款、第307條、第310條之2、第454條第2項，判
決如主文。
本案經檢察官張瑞玲提起公訴，檢察官葉益發到庭執行職務。
中　　華　　民　　國　　110 　年　　11　　月　　10　　日
                  刑事第七庭  法　官  王子謙
以上正本證明與原本無異。
如不服本判決應於收受本判決後20日內向本院提出上訴書狀，上
訴書狀應敘述具體理由。上訴書狀未敘述上訴理由者，應於上訴
期間屆滿後20日內補提理由書狀於本院（均須按他造當事人之人
數附繕本）「切勿逕送上級法院」。
中　　華　　民　　國　　110 　年　　11　　月　　10　　日
                              書記官  廖宜君
附錄本案論罪科刑法條全文：
刑法第284條
因過失傷害人者，處一年以下有期徒刑、拘役或十萬元以下罰金
；致重傷者，處三年以下有期徒刑、拘役或三十萬元以下罰金。
　

道路交通管理處罰條例第86條
汽車駕駛人，無駕駛執照駕車、酒醉駕車、吸食毒品或迷幻藥駕
車、行駛人行道或行經行人穿越道不依規定讓行人優先通行，因
而致人受傷或死亡，依法應負刑事責任者，加重其刑至二分之一
。
汽車駕駛人，在快車道依規定駕車行駛，因行人或慢車不依規定
，擅自進入快車道，而致人受傷或死亡，依法應負刑事責任者，
減輕其刑。
（附件）
臺灣新竹地方檢察署檢察官起訴書
                                     110年度偵字第5949號
　　被　　　告　謝金華　男　84歲（民國00年00月0日生）
　　　　　　　　　　　　住新竹市○○區○○路000號
　　　　　　　　　　　　國民身分證統一編號：Z000000000號
　　　　　　　　陳月華　女　41歲（民國00年0月00日生）
　　　　　　　　　　　　住新竹市○區○○路00號5樓
　　　　　　　　　　　　居新竹市○區○○○街00巷0號2樓
　　　　　　　　　　　　國民身分證統一編號：Z000000000號
上列被告等因過失傷害案件，業經偵查終結，認應提起公訴，茲
將犯罪事實及證據並所犯法條分敘如下：
　　　　犯罪事實
一、謝金華於民國109年10月21日9時許，騎乘車牌號碼000-000
    號普通重型機車搭載謝吳彩連（受傷部分，未據告訴），沿
    新竹市香山區牛埔東路由北往南方向行駛，行經牛埔東路27
    0號前，在路旁停等欲左轉往牛埔東路275巷行駛時，本應注
    意起駛前應注意前後左右有無障礙或車輛行人，並應讓行進
    中之車輛優先通行，而依當時情況，並無不能注意之情事，
    竟疏未注意及此，起步時未注意左方來車，亦疏未注意禮讓
    行進中車輛先行，即貿然左轉，適有陳月華無照騎乘車牌號
    碼000-0000號普通重型機車，沿牛埔東路由北往南方向駛至
    該處，亦疏未注意汽機車行駛至閃黃燈號誌交岔路口，應減
    速慢行，注意安全，小心通過，而貿然通過該路口，兩車因
    而發生碰撞，致陳月華受有右小腿擦挫傷、右膝擦挫傷、右
    足擦挫傷、多處擦挫傷等傷害；謝金華則受有左側脛骨幹粉
    碎移位開放性骨折、左側腓骨幹粉碎移位開放性骨折、左側
    尺骨鷹嘴突移位骨折等傷害。
二、案經謝金華、陳月華訴由新竹市警察局第三分局報告偵辦。
　　　　　　證據並所犯法條
一、證據清單及待證事實：
編號 證  據  清  單 待  證  事  實 1 告訴人兼被告謝金華（下稱被告謝金華）於警詢及偵訊時之供述 坦承於上揭時地發生車禍，且於碰撞前未發現被告陳月華所騎乘車輛之事實，惟矢口否認有何犯行，辯稱：伊就沒看到車來，也不知道為何被撞云云。 2 告訴人兼被告陳月華（下稱被告陳月華）於偵查中之自白 全部犯罪事實。 3 長庚醫療財團法人林口長庚紀念醫院診斷證明書1紙 證明被告謝金華因本件車禍事故受有犯罪事實欄所載傷害之事實。 4 新竹國泰綜合醫院診斷證明書1紙 證明被告陳月華因本件車禍事故受有犯罪事實欄所載傷害之事實。 5 道路交通事故現場圖、道路交通事故調查報告表(一)、(二)各1份、道路交通事故照片36張、監視器畫面翻拍照片4張、監視器影像光碟1片。 佐證全部犯罪事實。 
二、核被告謝金華、陳月華所為，均係犯刑法第284條前段之過
    失傷害罪嫌。被告陳月華無照駕車，因而致人受傷，請依道
    路交通管理處罰條例第86條第1項規定加重其刑。又被告謝
    金華、陳月華於員警尚未知悉真正肇事人之前，向員警坦承
    其為肇事人，並自首接受裁判，有新竹市警察局交通警察隊
    道路交通事故肇事人自首情形紀錄表2紙在卷可按，得依刑
    法62條前段規定，減輕其刑。
三、依刑事訴訟法第251條第1項提起公訴。
　　此　致
臺灣新竹地方法院
中　　華　　民　　國　 110　　年　　8 　　月　　23　　日
　　　　　　　　　　　　　　　檢　察　官　張瑞玲
本件證明與原本無異
中　　華　　民　　國　 110　　年　　9　   月　  1   　日
                              書  記  官  彭映婷
所犯法條：
刑法第284條　　
因過失傷害人者，處 1 年以下有期徒刑、拘役或 10 萬元以下
罰金；致重傷者，處 3 年以下有期徒刑、拘役或 30 萬元以下
罰金。